臺灣臺中地方法院刑事判決　　　　　 96年度豐交簡上字第1號
上　訴　人　甲○○
即　被　告
上列上訴人即被告因過失傷害案件，不服本院臺中簡易庭民國95
年11月30日95年度豐交簡字第441號第一審簡易判決（聲請案號
：臺灣臺中地方法院檢察署95年度偵字第24066、24839號），提
起上訴，本院管轄之合議庭判決如下：
    主    文
上訴駁回。
甲○○緩刑貳年。
    犯罪事實
一、甲○○未領有駕駛執照，於民國（下同）95年5月19日18時
    許騎乘車牌號碼MYX -753號重型機車搭載王美鳳，沿臺中縣
    新社鄉○○街○段209巷由北往南方向行駛，於同日18時20
    分許，途經該巷與中和街2段交岔口時，原應注意行車遇有
    左轉彎時，應先顯示車輛前後之左邊方向燈光，或由駕駛人
    表示左臂平伸，手掌向下之手勢；汽車行駛至交岔路口左轉
    彎時，應行至交岔路口中心處左轉，並不得占用來車道搶先
    左轉，且轉彎車應讓直行車先；汽車行駛時，駕駛人應注意
    車前狀況，並隨時採取必要之安全措施，而依當時情況又無
    不能注意情事，亦疏未注意及此，而未顯示左轉方向燈亦未
    比左轉手勢，貿然左轉至中和街2段，適有乙○○（亦經本
    院另案判處拘役40日）駕駛車牌號碼JYY-848號機車，亦沿
    新社鄉○○街○段由西往東行進至上開交岔口時，亦應注意
    車前狀況，以隨時採取必要之安全措施，而依當時情況又無
    不能注意情事，竟疏於注意車前狀況而貿然前行，二機車發
    生碰撞，致乙○○受有右肩挫擦傷4X4公分、右膝擦傷2X1公
    分、右手腕血腫2X2公分、右肩、右側胸廓挫傷合併疼痛之
    傷害，而王美鳳則受有頭部外傷合併硬腦膜下腔出血及腦內
    出血之傷害（此部分僅對乙○○提出告訴）、另甲○○受有
    左腳背撕裂傷3X3公分之傷害。甲○○於肇事後，在有偵查
    權限之人知悉犯罪人之前，即主動向到場處理事故員警陳明
    自己係肇事者，並陳述肇事經過，自首接受裁判。
二、案經甲○○自首暨乙○○訴由臺灣臺中地方法院檢察署檢察
    官偵查後聲請簡易判決處刑。
    理  由
一、訊據被告即上訴人（下稱被告）甲○○對於上揭過失傷害犯
    行坦承有過失，供稱：我有看後照鏡，但是後照鏡沒有看到
    告訴人的車，後照鏡能看到的範圍有死角。我騎到路口時，
    我有看左右方來車，我看到告訴人的機車距離我還有4至5步
    ，我認為告訴人的機車應該可以煞住，我當時也被嚇到。我
    的過失在沒有打方向燈云云（本院卷第17頁），又辯稱：沒
    有駕照部分，已經被開罰單，罰款已經繳納。本件希望判無
    罪，也希望能判緩刑。告訴人不能因為仗著自己是直行車，
    就可以騎得很快，‥‥告訴人的車速至少有60（指公里）云
    云（本院卷第18頁），惟查：
（一）被告上揭過失傷害犯行，業據告訴人乙○○於偵訊指訴在
      卷，復有道路交通事故現場圖、道路交通事故調查報告表
      ，再告訴人乙○○受有其上傷勢，亦有診斷證明書在卷可
      佐，復有現場照片、道路交通事故肇事人自首情形紀錄表
      附卷可稽。按汽車行駛時，駕駛人應注意車前狀況，並隨
      時採取必要之安全措施；又按汽車行駛至交岔路口時，左
      轉彎時，應距交岔路口30公尺前顯示方向燈或手勢，且轉
      彎車應讓直行車先行，道路交通安全規則第94條第3項及
      同法第102條第4、6款分別訂有明文；再汽車駕駛人經考
      驗及格，未領取駕駛執照前，不得駕駛汽車，道路交通安
      全規則第50第1項後段亦有明文。被告駕車自應注意及此
      ，且依當時路況，又無不能注意之情形，竟疏不注意為之
      ，以致肇事，致使告訴人受有如上所述之傷害，被告對此
      事故之發生顯有過失，且該過失駕駛行為，與告訴人受有
      傷害間，具有相當因果關係亦明。
（二）被告雖辯稱：我騎到路口時，我有看左右方來車，我看到
      告訴人的機車距離我還有4至5步，我認為告訴人的機車應
      該可以煞住，我當時也被嚇到云云，惟被告既係轉彎車應
      讓直行車先行，其未注意讓直行車先行，自有過失，且不
      能以告訴人應該可以煞住機車為由，為自己行為免除過失
      責任；被告又辯稱：告訴人不能因為仗著自己是直行車，
      就可以騎得很快，‥‥告訴人的車速至少有60（指公里）
      云云，惟被告自警詢、偵訊均未對告訴人車速過快提出指
      訴，遲至本院始供述上情，尚難採信，且本件告訴人疏未
      注意車前狀況，雖亦與有過失，惟無礙被告過失責任之認
      定，是被告所辯，顯均非可採。
    本件事證明確，被告上揭犯行堪予認定。
二、核被告甲○○所為，係犯刑法第284條第1項前段之過失傷害
    罪。再被告於肇事後，在有偵查權限之人知悉犯罪人之前，
    即主動向到場處理事故員警陳明自己係肇事者，並陳述肇事
    經過，自首接受裁判等情，亦有被告之道路交通事故肇事人
    自首情形紀錄表在卷可佐，足認與自首規定相符，爰依法減
    輕其刑；又被告未領有駕駛執照，亦據被告自承在卷（簡上
    卷第18、32頁），爰依道路交通管理處罰條例第86條第1項
    加重其刑。被告同時具有加重減輕事由，爰依法先加後減。
    本案經本院審理結果，認第一審判決之認事用法均無不當，
    且審酌被告本件係屬初犯，再其所致告訴人傷勢，暨被告未
    領有駕駛執照騎乘機車，又轉彎車未讓直行車先行，且疏未
    注意車前狀況等過失，及其犯後態度，認第一審判決被告處
    拘役40日，且諭知易科罰金之標準之量刑亦甚妥適，應予維
    持。上訴人即被告之上訴理由以：被告造成被害人受傷，實
    為無心之過，本件雙方均有過失；再參酌被告年僅18歲，如
    因本次無心之過，即留前科紀錄，對生涯規劃、人格發展，
    恐將蒙陰影，且被告此次過失，致自己及母親王美鳳受傷，
    內心飽受煎熬自責，因已和解，希望判處無罪，或請科以較
    低刑度並宣告緩刑，因要報告軍校，怕有前科會影響不能報
    考云云（簡上卷第3、18、30、33頁），查原審認定被告過
    失傷害犯行，認事用法並無違誤，量處之量刑已甚妥適，已
    如前述，且被告既因過失行為而傷害告訴人，雖事後已達成
    和解，仍無礙被告過失傷害犯行之成立，自不能以被告個人
    欲投考軍校及年輕尚輕等私人理由，為被告就本件犯行未有
    過失之認定，被告上訴猶執前詞，所述為無理由，自應駁回
    。惟查，被告未曾因故意犯罪受有期徒刑以上刑之宣告，有
    臺灣臺中地方法院檢察署刑案資料查註紀錄表及臺灣高等法
    院被告全國前案紀錄表在卷可按，被告經此教訓，當知警惕
    而無再犯之虞，且被告已與告訴人達成和解，亦據告訴人乙
    ○○陳明在卷，本院綜核各情，認所宣告之刑，以暫不執行
    為適當，併予宣告緩刑2年，以啟自新；且按刑法於95年7月
    1 日修正施行，犯罪在新法施行前，新法施行後緩刑之宣告
    ，應適用新法第74條之規定，最高法院95年第8次刑事庭會
    議紀錄可資參照，是本件緩刑之宣告，應依修正後刑法第74
    條之規定，併此敘明。
據上論斷，應依刑事訴訟法第455條之1第3項、第368條，修正後
刑法第74條第1項第1款，判決如主文。
中　　華　　民　　國　　96　　年　　2 　　月　　13　　日
                          臺灣臺中地方法院刑事第十庭
                              審判長法  官  賴妙雲
                                    法  官  江奇峰
                                    法  官  黃家慧
上正本證明與原本無異。
本判決不得上訴。
中　　華　　民　　國　　96　　年　　2 　　月　　13　　日
                                    書記官  陳靖騰
附錄論罪科刑法條：
中華民國刑法第284條
因過失傷害人者，處6月以下有期徒刑、拘役或5百元以下罰金，
致重傷者，處1年以下有期徒刑、拘役或5百元以下罰金。
